【裁判字號】    88,訴,335
【裁判日期】    891018
【裁判案由】    貪污
【裁判全文】
臺灣臺東地方法院刑事判決                          八十八年度訴字第三三五號
    公  訴  人  臺灣臺東地方法院檢察署檢察官
    被      告  乙○○
    公設辯護人  本院公設辯護人  甲○○
右列被告因貪污治罪條例案件，經檢察官提起公訴（八十七年度偵字第三二Ｏ八號）
，本院判決如左：
    主  文
乙○○連續依據法令從事公務之人員侵占公用財物，處有期徒刑貳年，緩刑伍年，褫
奪公權貳年。
    事  實
一、乙○○於民國（下同）六十二年起，即以教師身分兼任臺東縣卑南鄉初鹿國民小
    學之總務主任，於八十四年間，為該校改建工程執行小組成員，負責工程公告招
    標發包工作，為依據法令從事公務之人員，竟基於意圖為自己不法所有之概括犯
    意，自八十四年九月十七日起，迄八十五年九月六日止，連續向投摽廠商收取「
    重建教室工程圖說」、「充實內部設施圖說」及「整建校園環境圖說」之文件費
    後，未於當日或次日繳交國庫，而將款項侵占入己花用。計侵占上開公用財物共
    新臺幣（下同）二萬七千元。迭經該校主計丁○○及後任主計丙○○數次向其催
    繳入庫，仍不繳還。迨為臺東縣政府帳務檢查人員戊○○查悉後，乙○○始於八
    十五年十二月二十八日繳還上揭款項。
二、案經臺東縣調查站移送臺灣臺東地方法院檢察署檢察官偵查起訴。
    理  由
一、訊據被告乙○○固坦承於上開時、地收取文件費共計二萬七千元，且遲至八十五
    年十二月二十八日始補繳入庫等情不諱，惟矢口否認有不法所有之意圖，辯稱：
    伊均有開立學校收據，不可能漏繳任何收款，此次係因疏忽遺忘而未繳回云云，
    惟查，被告將上開文件費侵占入己花用，拒不繳交之情事，業據證人丁○○即原
    該校主計迭於調查站及本院審理中證述甚詳，其證稱：「八十四年九月間販售教
    室工程圖說文件費」一萬九千五百元、八十五年六月間販售「重建教室工程充實
    內部設施圖說文件費」三千元合計二萬二千五百元，乙○○並未交給我入庫，我
    曾五次以上催促乙○○繳款，林（樹木）只口頭答應，但均未交給我。八十五年
    七月移交主計業務給丙○○時特別交待要向乙○○收取．．」（見臺東縣調查站
    筆錄證一之四）「在工程發包後至我離開前，都有陸續催促他繳庫，很多次」（
    見本院八十九年一月十九日訊問筆錄），經核與證人丙○○即該校後任主計證述
    情節相符，其證稱：「我本人於八十五年八月一日接任主計之業務，移交時原主
    主計丁○○表示總務乙○○共有二萬二千五百元之文件費尚未繳到公庫。我向乙○○催討過，但乙○○只是「嗯」了一聲，也沒有將錢交給入庫，八十五年九月
    間總務又收了「整建校園環境工程圖說文件費」四千五百元，但依然不繳入公庫
    ．．」（見臺東縣調查站筆錄證一之十）、「交接當時，有當面向乙○○提說丁○○有說圖說文件費還要繳，林主任（樹木）說他知道．．」（見本院八十九年
    二月十六日訊問筆錄），另證人戊○○即台東縣政府帳務檢查員亦到庭證稱：「
    該校有辦理圖說文件費，依規定是應繳交縣庫，但是該校皆無繳交，我在（八十
    五）十二月二十七日再去時，有口頭通知承辦員應查明繳庫．．」（見本院八十
    九年四月十九日訊問筆錄），是以被告擔任總務職務多年，對於公費繳庫之相關
    規定當甚為熟稔，而其所收取之款項長達一年以上未繳，且經前後二任主計催討
    ，仍不繳回公款，其侵占入己之不法所有之意圖甚明，其辯稱因疏忽遺忘而未繳
    回，顯為卸責之詞，不足採信，此外復有被告收取文件費收據影本十一張、八十
    五年十二月二十八日台東縣庫收入繳款書影本三張附卷可稽，事證明確，被告犯
    行堪以認定。
二、核被告乙○○所為係犯修正前貪污治罪條例第四條第一項第一款之侵占公有財物
    罪。按行為後法律有變更者，適用裁判時之法律。但裁判前之法律有利於行為人
    者，適用最有利於行為人之法律，刑法第二條第一項定有明文。查被告行為後貪
    污治罪條例第四條第一項第一款業於八十五年十月二十三日修正為：「有下列行
    為之一者，處無期徒刑或十年以上有期徒刑，得併科新臺幣一億元以下罰金：一
    、竊取或侵占公用或公有器材、財物者。」比較新舊法結果，以修正前之法條刑
    度較輕，對被告有利，仍應適用修正前之規定論處。其先後多次侵占公有財物之
    犯行，時間緊接，犯罪構成要件相同，顯係基於概括犯意為之，應依連續犯論以
    一罪，並依法加重其刑。又其在偵查中自白且自動繳交全部所得財物，依修正前
    貪污治罪條例第八條後段之規定減輕其刑二分之一，另其侵占款項僅二萬七千元
    ，情節輕微，所得財物在新臺幣五萬元以下，依同條例第十一條第一項規定再減
    其刑二分之一，查被告一時貪念觸法，惟其侵占公款僅二萬七千元，情輕法重，
    犯罪情狀尚非不可憫恕，以科法定最低度刑，似嫌過重，爰依刑法第五十九條規
    定再予以減輕其刑。爰審酌被告因一時貪念致犯刑章，其犯罪之動機、目的、手
    段、知識程度、所生危害、等一切情狀，量處如主文所示之刑，以示懲儆。末查
    被告前未曾受有期徒刑以上刑之宣告，有臺灣高等法院被告全國前案紀錄表一紙
    在卷可查，其因一時誤念致犯刑章，經此偵審教訓，當知警惕而無再犯之虞，本
    院認所宣告之刑以暫不執行為適當，爰併宣告緩刑五年，以啟自新，及宣告褫奪
    公權二年。至被告所得財物已自動繳交，不再諭知追繳，併予敘明。
據上論斷，應依刑事訴訟法第二百九十九條第一項前段，修正前貪污治罪條例第四條
第一項第一款、第八條後段、第十一條第一項、第十七條，刑法第十一條前段、第二
條第一項、第五十六條、第五十九條、第七十四條第一款、第三十七條第二項，判決
如主文。
本案經檢察官薛樂儀到庭執行職務。
中    華    民    國      八十九      年        十      月      十八    日
                                臺灣臺東地方法院刑事庭
                      法  官  廖  建  彥
右正本證明與原本無異。
如不服本判決，應於送達後十日內，向本院提出上訴狀（須附繕本）。
「切勿逕送上級法院」
                                    書記官  陳  美  鄉
中    華    民    國      八十九      年        十      月      十九    日
附記：
修正前貪污治罪條例第四條第一項第一款：
有左列行為之一者，處無期徒刑或十年以上有期徒刑，得併科新臺幣三百萬元以下罰
金：
一、竊取或侵占公用或公用器材、財物者。
修正前貪污治罪條例第八條後段：
犯第四條至第六條之罪而自首者，減輕其刑；在偵查中自白者，得減輕其刑。
修正前貪污治罪條例第十一條第一項：
犯第四條字第六條之罪，情節輕微，而其所得或所圖得財物或不正利益在新臺幣五萬
元以下者，減輕其刑。
修正前貪污治罪條例第十七條：
本條例未規定者，適用其他法律之規定。


司法院資訊處製作；財團法人民間司法改革基金會備份。
